【裁判字號】    98,交抗,2859
【裁判日期】    981207
【裁判案由】    違反道路交通管理處罰條例
【裁判全文】
臺灣高等法院交通事件裁定             98年度交抗字第2859號
抗   告   人
即原處分機關  交通部公路總局新竹區監理所桃園監理站
受  處 分 人  甲○○
上列抗告人因受處分人違反道路交通管理處罰條例案件，不服臺
灣桃園地方法院中華民國九十八年九月三十日所為裁定（九十八
年度交聲字第一九二０號），提起抗告，裁定如下：
    主  文
抗告駁回。
    理  由
一、本件抗告人即原處分機關不服原裁定撤銷對於受處分人甲○
    ○所為吊扣駕駛執照十二個月部分之處分，因而提起抗告，
    故本院調查之範圍，僅關於吊扣駕駛執照十二個月部分，合
    先敘明。
二、原處分意旨略以：受處分人甲○○於民國九十七年十二月二
    十八日晚間二十三時許，駕駛車號Ｈ八─一二九六號自用小
    客車行經桃園縣桃園市○道○號○路東向十二公里處，經警
    當場攔檢測試其呼氣所含酒精濃度達每公升０．六二毫克，
    而有「汽車駕駛人酒精濃度超過規定標準」之違規情事，經
    值勤警員掣制桃警局交字第Ｚ六Ｂ００七三三七號通知單予
    以舉發，嗣受處分人甲○○於應到案日期前往指定處所聽候
    裁決且繳納罰鍰或陳述意見，原處分機關乃於九十八年七月
    二十二日以桃監裁罰字第裁五二─Ｚ六Ｂ００七三三七號裁
    決書，以受處分人甲○○違反道路交通管理處罰條例第三十
    五條第一項第一款、第二十四條第一項第二款及違反道路交
    通管理事件統一裁罰基準表等規定，裁處罰鍰新臺幣（下同
    ）四萬九千五百元，吊扣駕駛執照（係普通聯結車駕駛執照
    ）十二個月，並施以道安講習等語。
三、原裁定意旨略以：受處分人甲○○違規時間已在道路交通管
    理處罰條例第六十八條修正公布施行後，依道路交通管理處
    罰條例第六十八條之立法目的、修正理由，受處分人甲○○
    受吊扣駕駛執照處分時，僅能吊扣受處分人甲○○違法或違
    規當時駕駛車輛所憑之駕駛執照，不得再吊扣行為人所持有
    與駕駛違規車輛無關之其他各級車類駕駛執照。又本件受處
    分人甲○○違規當時既係駕駛自用小客車，依法僅得以吊扣
    受處分人甲○○所持有該級車類之駕駛執照，然受處分人甲
    ○○既無普通小型車駕駛執照之實體物，本即無從繳交普通
    小型車駕駛執照可供吊扣，亦不能僅因受處分人甲○○無該
    級駕駛執照可供吊扣，而逕行吊扣受處分人所持有之職業聯
    結車駕駛執照，此舉顯與修正後道路交通管理處罰條例第六
    十八條之規定未合，並將剝奪異議人駕駛職業聯結車之權利
    ，使用之手段顯逾其所欲達到之目的，已欠缺比例性，且對
    其工作權造成極大之損害，故原審認原處分機關裁處受處分
    人甲○○吊扣駕駛執照部分，既有違誤，而將此部分予以撤
    銷等語。
四、抗告意旨略以：道路交通安全規則第一條：「本規則依道路
    交通管理處罰條例第九十二條第一項規定訂定之」，受處分
    人甲○○依此授權命令第六十一條，已領有聯結車駕駛執照
    者，得駕駛大客車、大貨車、代用大客車、大客貨兩用車、
    曳引車、小型車、輕型機器腳踏車為合法駕駛憑證。又處罰
    條例第三十五條第一項規定將其違規當時所持駕照資格，予
    以吊扣駕照一年，原裁定將有合法駕駛資格，有合法駕駛執
    照之駕駛人酒後駕車，不須吊扣駕照，得繼續駕駛酒後駕駛
    之自用小客車，對酒後駕車須吊扣駕照限制駕駛權利之其他
    駕駛人顯不公平，亦顯已違反道路交通管理處罰條例第三十
    五條規定，本案受處分人領有合格駕照酒後駕車，不須吊扣
    駕照，亦不須受不得考領駕照之限制，且得繼續駕駛違規當
    時之自用小客車種，是否亦有違反公平原則，爰請撤銷原裁
    定云云。
五、本院經查：
（一）本件受處分人甲○○領有聯結車職業駕駛執照，且於飲酒
      後，於前揭時、地，駕駛車號Ｈ八─一二九六號自用小客
      車，經警稽查測得受處分人酒精濃度達每公升０．六二毫
      克，而有道路交通管理處罰條例第三十五條第一項第一款
      之「酒精濃度過量駕車」違規行為，經原處分機關調查後
      ，認受處分人「汽車駕駛人酒精濃度超過規定標準」之違
      規行為屬實，裁處異議人罰鍰新臺幣四萬九千五百元，吊
      扣職業聯結車駕駛執照十二個月，並施以道路交通安全講
      習之處分等情，受處分人甲○○並不爭執前揭違規行為，
      亦有舉發違反道路交通管理事件通知單、原處分機關之裁
      決書及汽車駕照基本資料一份在卷可稽。是受處分人甲○
      ○當時係以聯結車職業駕駛執照，於飲酒後駕駛前述自用
      小客車違規之事實，足堪認定。
（二）另修正後道路交通管理處罰條例第六十八條之規定，既已
      刪除「吊扣」等字，而僅餘「吊銷」等字，依「明示其一
      ，排除其他」之法理，該條應係明示排除「吊扣駕駛執照
      處分時，吊扣其持有各級車類之駕駛執照」之規定，而僅
      餘「吊銷駕駛執照處分時，始吊銷其持有各級車類之駕駛
      執照」之規定，而限縮修正前條文之適用範圍。如此規定
      ，兼顧重大違規之吊銷駕駛執照處分，駕駛人多係不宜再
      享有駕駛行為者，而吊扣駕駛執照處分之違規態樣相對輕
      微，解釋上不再一律執行各級車種駕駛執照之吊扣，使此
      類駕駛人仍保有駕駛其他車種之權利。如此解釋，方不致
      使本條僅有文字上變動之意義，亦符合立法者修法之意旨
      。是修正後即現行道路交通管理處罰條例第六十八條規定
      ，應認當已排除「吊扣其持有各級車類之駕駛執照」之效
      力與執行方式。本件受處分人甲○○係依道路交通安全規
      則第六十一條第一項第一款之規定，其因具有聯結車職業
      駕駛執照，得駕駛自小客車（本身並無自用小客車駕駛執
      照之實體物）。惟受處分人違規時係駕駛前述自用小客車
      ，揆諸上開之規定及說明，受處分人依法所受之處分應為
      限制其駕駛自用小客車之權利，應吊扣其自用小客車之駕
      駛執照。而受處分人既無自用小客車駕駛執照之實體物，
      抗告人機關自無從處以受處分人吊扣自用小客車駕駛執照
      之處分，然抗告人機關逕依上開道路交通管理處罰條例第
      六十八條規定，吊扣受處分人之聯結車職業駕駛執照，顯
      然違反該條修正理由之意旨，且參以受處分人係駕駛自用
      小客車違規，如因此吊扣受處分人之聯結車職業駕駛執照
      ，此舉顯然將剝奪受處分人駕駛職業聯結車之權利，對受
      處分人之權益造成極大之損害，亦與現行之道路交通管理
      處罰條例第六十八條之規定未合。
（三）至抗告意旨所指原裁定將造成對酒後駕車須吊扣駕照限制
      駕駛權利之其他駕駛人，有不公平情形乙節，因道路交通
      管理處罰條例第六十八條之規定，既已修正為行為人違反
      道路交通管理處罰條例及道路交通安全規則之規定，應受
      吊扣駕駛執照之處分時，僅能吊扣其違規當時所駕駛車輛
      之駕駛執照，不能再吊扣其持有各級車類之駕駛執照，而
      行為人如係依憑其所領有之較高級駕駛執照酒後駕駛較低
      級之車輛時，又欠缺得以吊扣受處分人其他各級車類駕駛
      執照之法令依據，縱認現行道路交通管理處罰條例第六十
      八條條文內容，或有造成抗告意旨所述適用上不盡妥適之
      情形，亦屬刑事立法政策之範疇，並非審判機關所能決定
      ，仍應循立法途徑解決，非可自行解釋逾越法條規範之意
      涵而為適用。是抗告意旨前揭所指，並不足採。
六、綜上所述，受處分人確有於上述時地持職業聯結車駕駛執照
    駕駛自用小客車而有呼氣酒精濃度超過規定標準之違規行為
    ，惟受處分人既無普通小型車駕駛執照可供吊扣，且又欠缺
    相關法令依據可對之處以吊扣職業聯結車駕駛執照，已如前
    述，故原處分機關遽對受處分人處以「吊扣駕駛執照（職業
    聯結車）十二個月」之處分，顯係不當擴張道路交通管理處
    罰條例第六十八條之適用範圍，自有未洽。從而，原法院認
    為受處分人此部分之聲明異議為有理由，撤銷上開部分之原
    處分，經核並無不合。原處分機關執前詞提起抗告，指摘原
    裁定不當，請求撤銷改判，為無理由，應予駁回。
據上論結，應依道路交通案件處理辦法第二十六條，刑事訴訟法
第四百十二條，裁定如主文。
中    華    民    國    98    年    12    月    7     日
                  刑事第十八庭審判長法  官  吳鴻章
                                    法  官  周政達
                                    法  官  曾淑華
以上正本證明與原本無異。
不得再抗告。
                                    書記官  王增華
中    華    民    國    98    年    12    月    9     日


司法院資訊處製作；財團法人民間司法改革基金會備份。
